# 1313 号准则关于关联方认定的理解

提问人：wx_5dd7b5b6abe1 时间：2020-05-06 22:33:52
请教陈版， 如果甲公司（只有单体）的二股东是另一个企业集团的三级子公司，那么根据 13 号准则企业集团是报告主体的话，那么该企业集团应该将甲认定为关联方，但如果甲是报告主体，甲是不是甲公司二股东母公司或者甲公司母公司的母公司是否是关联方呢？ 该问题涉及到关联方是否对称的问题，烦请帮助。多谢。

回答人：chenyiwei
这种情况下关联方的认定是对称的。
在企业会计准则体系下，除了《企业会计准则解释第 12 号——关于关键管理人员服务的提供方与接受方是否为关联方》所指的特殊情形以外，其他情况下认定的关联方关系都是相互的，即“如果A被认定为B的关联方，则B也被认定为A的关联方”。但在股票上市规则等证券监管规则的体系下，关联方关系的认定可能出现“不相互”的情形。
根据《企业会计准则第 36 号——关联方披露》及其讲解的规定，并参照 2009 年 11 月修订后的《国际会计准则第 24 号——关联方披露》（IAS 24），对关联方关系的认定应遵循以下原则：
1 、如果A控制B和C，则B和C之间构成关联方关系；
2 、如果A控制B，同时A对C有共同控制或重大影响，则B和C之间构成关联方关系；
3 、如果A对B有共同控制，同时A对C有共同控制或重大影响，则B和C之间构成关联方关系；
4 、如果A对B和C都只有重大影响，则B和C之间不构成关联方；
5 、在判断关联方关系时，某主体与受其控制或共同控制的各主体，以及对其具有控制或共同控制的各主体，以及与之同受一方控制或共同控制的各主体之间，均应作为一个整体，只要报告主体与该组主体中的某一个存在关联方关系，则报告主体与该组主体中所包含的所有主体均构成关联方关系；
6 、控制和共同控制可以无限层往下传递（但如果中间某一层是共同控制，则从该层开始往下都只能是共同控制。
例如，本企业对子公司的子公司具有控制；本企业对子公司的合营企业具有共同控制；本企业对合营企业的子公司具有共同控制；本企业对合营企业的合营企业具有共同控制），因此“间接控制”和“间接共同控制”是成立的；相反，重大影响仅对本层次有效，不能往下传递（即，本企业对联营企业的联营企业不具有重大影响），因此“间接重大影响”是不存在的。